【裁判字號】    98,交抗,2346
【裁判日期】    981021
【裁判案由】    違反道路交通管理處罰條例
【裁判全文】
臺灣高等法院交通事件裁定            98年度交抗字第2346號
                                    98年度交抗字第2356號
抗  告  人
即受處分人  甲○○
上列受處分人因違反道路交通管理處罰條例案件，不服臺灣士林
地方法院，中華民國98年8月31日所為裁定（98年度交聲字第876
、877號，原處分案號：台北市交通事件裁決所北市裁罰字第裁2
2-AEX964566號、北市裁罰字第裁22-AEX964567 號），提起抗告
，本院裁定如下：
      主  文
抗告均駁回。
      理  由
一、原處分意旨略以：異議人即受處分人甲○○於民國（下同）
    98年5月9日23時32分許，未領有職業駕駛執照而駕駛車號5C
    -246號營業小客車（下稱系爭計程車），行經臺北市○○路
    ○ 段，經警攔停舉發「領有普通駕駛執照駕駛營業汽車營業
    」及「計程車駕駛人未向警察機關辦理執業登記領取登記證
    即行執業」之違規，爰依道路交通管理處罰條例第22 條第1
    項第1款、第36條第1項、第37條第5項規定，分別裁處1,800
    元、1,500元。
二、異議意旨略以：受處分人於上開時間雖有領有職業駕照及楚
    執業登記證仍駕駛系爭計程車之行為，惟為警攔停時車上並
    無乘客，一路上也未載客，並無道路交通管理處罰條例規範
    之「營業行為」，無證據證明受處分人違規，原處分均應予
    撤銷云云。
三、原裁定略以：本件受處分人曾領有職業駕駛執照及計程車執
    業登記證，後因逾法定年齡，上該證照均已逾期，是其於上
    開違規時間並未領有職業駕駛執照及計程車執業登記證之事
    實，為受處分人供承在卷（見原審卷第25、27頁），並有駕
    照基本資料1 紙附卷可稽（見原審卷第31頁），又證人即舉
    發本件違規之員警郭博正於原審具結證稱：當天伊在承德、
    華陰街口統聯客運站執勤，那邊常有計程車違規排班佔用車
    道情形，所以伊到那邊驅離，看到有人佔用車道即開違規單
    告發；舉發當時是半夜11時32分左右，正好有一部統聯客運
    大客車從中南部載客上來之後停在承德、華陰街口最外側車
    道，要讓乘客下車，故是靜止狀態，由異議人駕駛之系爭計
    程車停在該大客車後面，有亮營業燈，因該處禁止除大客車
    之外之車輛臨時停車，所以伊要驅離異議人的車，但驅離的
    時候異議人沒有照我指揮的動作，我就把他的車叫到旁邊查
    看證件，發現異議人沒有執業登記證也沒有職業駕照，就開
    了2 張罰單，當時異議人說他沒有載客，但他有亮營業燈的
    狀態，所以伊認定他還是在營業等語（見原審卷第26、27頁
    ），核與受處分人供稱：當時伊的車是停在大客車後方，但
    因前面尚有其他車輛，呈塞車狀態，故伊沒辦法依照證人指
    示行車，伊為警攔停時，系爭計程車之營業燈確實有亮等語
    大致相符（見原審卷第20頁），堪認證人上開證述屬實。受
    處分人雖辯稱無駕駛系爭計程車營業之行為云云，惟查：異
    議人於案發時並未領有職業駕照及執業登記證，業如前述，
    本案異議人為警查獲時，系爭計程車車頂燈既亮起（表示空
    車之意），足使乘客知悉系爭計程車為空車可搭載客人，異
    議人復自承其係自北投住處出發，駕駛系爭計程車前往受舉
    發地點，則以客觀情狀而言，異議人於上開行車途中，隨時
    可應乘客之招車從事載客營業，堪認受處分人確係駕駛系爭
    計程車營業無疑，縱異議人經警攔停時車上並無乘客，亦可
    能僅係其尚不及實際載運乘客，即為警攔停，殊非得以其遭
    查獲時，車內並無乘客，即遽認受處分人無「駕駛營業汽車
    營業」之行為；且異議人自承其之前曾領有計程車執業登記
    證（見原審卷第25頁），且其於執業登記證逾期後，亦曾因
    仍駕駛系爭計程車行駛於道路上之行為，經審酌該計程車有
    亮營業燈及其餘情狀，於98年5月27日以98年度交聲字第365
    號裁定認定該計程車有營業行為，有該裁定1 份附卷可稽（
    見原審卷第33至35頁），足認異議人對於領有普通駕駛執照
    之駕駛人，不得駕駛營業車輛營業，及如何判定計程車是否
    於營業中等節，均知之甚稔，竟仍為上開駕駛行為，自具有
    違反首揭規定之主觀意思甚明。從而，異議人所辯，殊無足
    採，其違規事證明確，堪可認定。原處分機關依道路交通管
    理處罰條例第22條第1項第1款、第36條第1項、第37條第5項
    規定，分別裁處1,800元、1,500元，其處分，經核均無違誤
    。本件異議為無理由，應予駁回。
四、抗告意旨略以：原裁定未將抗告人出庭所陳異議理由載明於
    裁定書上，並說明如何取捨異議理由，有理由不備之違法。
    舉發人交裁所對交通處罰條例第36條第1 項（抗告意旨誤載
    為第1款）及第22條第1項第1 款之文義，應甚為了解，舉發
    者分別省去「執業」、「營業」掣發紅單，顯係斷章取義，
    曲解條文。又原裁定不採認異議狀上指陳係車陣行進中塞車
    狀態，且抗告人已當庭辯明跟統聯客運車輛尚有四、五部之
    遠的距離，原裁定硬指抗告人車輛跟著統聯後面為靜止狀態
    ，當時排班點排車才算最外側車道，車陣中行進狀態中怎能
    算是違規佔用排班？本件案發當時抗告人並未有任何兜攬乘
    客之營業行為，被曲解為尚未及實際載客，原裁定未依證據
    認定，而用推測或擬制之法作為裁定之基礎。原裁定完全無
    視夜間行車必須開頭燈連帶車頂燈亮燈之事實，竟採認證人
    所舉亮車頂燈即有營業行為，此焉能算是營業之證據。另原
    審引用98年5月27日98交聲字第365號裁定書，尤屬荒誕及曲
    解之事尤多，該案案發時系爭計程車車頂頂燈亮著，車內之
    里程表是開啟狀態，以案發當日下午3 時之陽光下，有開車
    頂燈之必要嗎？如此陽光強烈之下怎能區別是否有開車頂燈
    ？該案出庭日，抗告人因事請假，竟採認證人不合事理之偽
    證，曲枉抗告人所駕駛計程車里程表在開啟狀態，以此推論
    抗告人駕駛計程車營業，抗告人實際一路未載乘客，但此一
    事實未被採認，更離譜之事，該裁定尚有以96年薪資所得推
    理98年工作狀態，完全難令人信服，該調查亦與本案無涉，
    且抗告人過去之開車史與本案無關，竟作為裁定理由，亦難
    甘服，原裁定僅憑上開證人推測之詞，而非具體證據，駁回
    異議，爰請依法撤銷原裁定，更為適當裁定云云。
五、經查：
  (一)按原裁定已將抗告人異議理由之主要爭點擇要載明，並逐一
    說明取捨之理由，抗告意旨指摘原裁定有理由不備之違法，
    尚難遽採。又道路交通管理處罰條例第22條第1項第1款係規
    定「汽車駕駛人，領有普通駕駛執照，駕駛營業汽車營業者
    ，處新臺幣1800元以上3600元以下罰鍰，並禁止其駕駛：同
    條例第36條第1 項之規定，則係「計程車駕駛人，未向警察
    機關辦理執業登記，領取執業登記證，即行執業者，處新臺
    幣1500元以上3600元以下罰鍰。」，而觀諸舉發通知單及原
    處分機關裁決書內所載（見原審卷第12至13頁、20頁）抗告
    人之違規事實，與前開法條規定文字並無甚大差別，抗告人
    任意指摘舉發機關或原處分機關有斷章取義、曲解條文之情
    ，顯屬無稽。
  (二)再按交通員警製單舉發違反道路交通管理處罰條例所列之違
    規事實，本質上為行政處分，係公務員基於職務上權力，依
    法就特定之具體事件所為具公法上效果之單方行政行為，基
    於公務員為公法上行為具有公信力之原則，該行政行為當可
    被推定為真正，其據以依法處分之事實認定亦為正確無誤，
    此公信原則，乃立法者賦予行政機關制定違反道路交通事件
    統一裁罰標準及處理細則，使執勤警員得當機處分，以維護
    交通秩序、安全之行政目的。而道路交通管理處罰條例科處
    行政罰事件，依據公法爭議之舉證責任分配法則，固應先由
    行政機關就其業已履踐相關正當法律程序，以及人民應受處
    罰之客觀違反法令行為，負證明之責，受處罰人就行政機關
    已為相當證明之前開事項，若主張欠缺主觀歸責條件或為其
    他抗辯，亦須就其所辯提出反證。惟行政機關對於前開應為
    舉證事項，並非不得以執行查察取締勤務人員，依據調查人
    證之程序，使就親歷事實提供不可替代之證明方法。受處分
    人就該證人所述見聞經過之真實性倘有質疑，除依法定交互
    詢問程序加以檢驗外，亦不得僅因證人之個人身分、地位或
    與當事人之關係而謂其不得作證，或憑己意指為必須代以其
    他特定之證據方法，此在證人業已具結願依偽證罰則擔保證
    言可信之場合，尤屬當然。本件員警郭博正於承德、華陰街
    口統聯客運站執行巡邏勤務時，於半夜11時32分左右，抗告
    人駕駛系爭計程車停在最外側車道路旁，正供乘客下車之統
    聯客運後方，且亮營業燈，因該處禁止臨時停車，抗告人不
    服指揮驅離，嗣經發覺抗告人沒有執業登記證也沒有職業駕
    照，乃開單舉發等情，已據員警郭博正於原審結證證述明確
    在卷（見原審卷第26至27頁），抗告人就其所駕計程車停在
    該處，營業燈亦亮燈之情並不否認，足見證人前開所證，應
    非虛妄。證人郭博正為前開違規行為之證人，係偶然因執行
    勤務而舉發本案，與抗告人應無宿怨，當無甘冒觸犯偽證罪
    責，蓄意構詞誣陷之理，況於本件卷存證據資料內並無任何
    積極證據足以證明證人上開證詞係屬虛偽，亦無足以令人顯
    信證人之證述為不可採之品性證據或前科證據存在，自不得
    僅以證人係本件開單告發抗告人之員警而全盤抹煞其在訴訟
    上所具有之原證人資格，因此其到庭在原審於具結後以言詞
    供述本件訴訟上之待證事實（即抗告人有前開違規事實），
    已足擔保其真實性及憑信性。況證人郭博正其本身為大同分
    局建成派出所警員，執行公路交通違規稽查工作屬其重要職
    務之一，就駕駛人交通違規行為之認定必有相當的教育訓練
    ，應可排除疏失誤判之可能性，依證人郭博正上開證詞已得
    抗告人確有上開交通違規定行為之心證，抗告人空言指摘證
    人證述之可信性，並無可採。抗告人意旨指摘原裁定未依證
    據，以推測、擬制方法認定抗告人違規云云，無非係基於主
    觀之意見，片面對於本案事證為利己之認定，並未提出任何
    證據以資佐證，實難遽信。
  (三)抗告人固於原審中陳明計程車頭燈與營業燈連在一起，夜間
    開頭燈營業燈就會一起亮等語（見原審卷第26頁），然抗告
    人亦自承其之前曾領有計程車執業登記證及職業駕駛，足見
    抗告人就其駕駛計程車亮營業燈，即足對乘客形成一種該車
    係在營業狀態之表示，自難諉為不知，抗告人果若於其計程
    車執業登記證或職業駕照過期後，未有再駕駛計程車營業之
    意，自當將該車輛車頂營業燈拆除，或將該計程車頭燈與營
    業燈並連之設計除去，以免造成抗告人係駕駛計程車營業之
    誤會或因此遭警誤認舉發，然抗告人捨此不為，非但停於統
    聯客車站車輛乘客下車處後方，且亮車頂營業燈，若謂抗告
    人並無營業載客之意，殊難遽信，縱抗告人經警查獲時，適
    未載有乘客，抗告人既處於營業狀態，自無解於抗告人僅「
    領有普通駕駛執照，駕駛營業汽車營業」及「計程車駕駛人
    ，未向警察機關辦理執業登記，領取執業登記證，即行執業
    」等違規責任。抗告人一再以其並未進入排班點排班等待載
    客或車上並未有搭載乘客，或謂車輛頭燈與營業燈係連結亮
    起為由置辯，均無足採。
  (四)至原裁定所舉原審98年度交聲字第365 號裁定，僅係為證明
    抗告人前於97年12月21日已因「未領有普通駕駛執照駕駛營
    業汽車營業」之違規行為，遭警舉發裁罰，對於其職業駕照
    過期不得再駕駛計程車營業及如何判定計程車營業等節，自
    應知之甚詳，抗告人猶為本案違規行為，益見抗告人違規之
    主觀意志，並非以前案佐證抗告人本案之違規行為，抗告意
    旨指摘該裁定認定多有不當之處，核與本案違規行為無涉，
    仍難執為有利抗告人之認定。
六、綜上，原處分機關以抗告人確有「領有普通駕駛執照駕駛營
    業汽車營業」及「計程車駕駛人未向警察機關辦理執業登記
    領取登記證即行執業」之違規，依道路交通管理處罰條例第
    22條第1項第1款、第36條第1項、第37條第5項規定，分別裁
    處1,800元、1,500元，並無不合。原裁定已詳述認定抗告人
    違規之理由與證據，並說明原處分於法有據，而駁回其異議
    ，認事用法並無違誤，本件抗告意旨徒為指摘，顯無理由，
    應予駁回。
據上論結，應依道路交通案件處理辦法第26條、刑事訴訟法第41
2條，裁定如主文。
中    華    民    國    98    年    10    月    21    日
                  刑事第十庭審判長法  官  楊炳禎
                                  法  官  黃斯偉
                                  法  官  李春地
以上正本證明與原本無異。
不得再抗告。
                                  書記官  蘇秋
中    華    民    國    98    年    10    月    21    日


司法院資訊處製作；財團法人民間司法改革基金會備份。
